【裁判字號】    89,訴,265
【裁判日期】    900330
【裁判案由】    公共危險等
【裁判全文】
臺灣雲林地方法院刑事判決                          八十九年度訴字第二六五號
    公  訴  人  臺灣雲林地方法院檢察署檢察官
    被      告  戊○○
                癸○○
    共      同
    指定辯護人  本院公設辯護人  壬○○
右列被告因公共危險等案件，經檢察官提起公訴（八十九年度偵字第二四一五號、第
二四一八號、第二四一九號），本院判決如左：
    主  文
戊○○以加害生命之事，恐嚇他人致生危害於安全，處有期徒刑陸月；又放火燒燬現
供人使用之住宅，未遂，處有期徒刑肆年；又意圖為自己不法之所有，以恐嚇使人將
本人之物交付，未遂，處有期徒刑陸月；又損壞他人之魚蝦，足以生損害於他人，處
有期徒刑肆月。應執行有期徒刑伍年貳月。
癸○○無罪。
    事  實
一、戊○○前於民國（下同）八十三年間因槍砲彈藥刀械管制條例案件，經本院判處
    有期徒刑四月，並於八十三年十一月二十七日執行完畢（不構成累犯），復於八
    十八年間再因恐嚇等案件，經本院判處應執行有期徒刑一年二月，於刑期執行或
    赦免後強制工作三年確定，正待執行中。
    （一）戊○○與甲○、庚○○○及丙○○四人係兄弟姊妹關係，戊○○平日與其
          姊妹即相處不睦，於八十九年四月二十九日上午八時十分許，戊○○因細
          故與丙○○發生爭執，進而毆打丙○○（傷害丙○○部分未據告訴），吳
          秀蓮即躲避至雲林縣四湖鄉○○村○○○路五號庚○○○住處，戊○○隨
          即追躡到來，因追打丙○○無著，即對庚○○○說：「看到我很不高興是
          不是？」並拿煙灰缸毆打庚○○○胸部，經庚○○○之先生及兒子將吳政
          德抱住後，戊○○始行罷手離開庚○○○之住處。此時甲○的先生吳金柱
          見狀立即報警，經警將戊○○再帶回上開庚○○○住處處理時，戊○○又
          與甲○發生爭執，並持鐵鍊追打甲○（傷害庚○○○、甲○部分，已經林
          吳秀霞、甲○撤回告訴，另由檢察官為不起訴處分），詎戊○○竟另基於
          恐嚇之故意，對甲○恫稱：「要讓妳沒先生、守寡」云云，使甲○因之心
          生畏懼，致生危害於安全。
    （二）戊○○因甲○的先生吳金柱報警處理，心生不滿，於上開爭執發生後即同
          日上午九時三十分許，與其妻癸○○一同駕車至雲林縣四湖鄉內湖村頂桂
          山二二號丁○○住處，欲尋找丁○○的兒子吳金柱理論，惟因尋找吳金柱
          無著，明知上址丁○○住宅係丁○○所有，現供丁○○居住之用，竟基於
          放火燒燬該住宅之故意，進入該丁○○住宅內，見牆角有一瓶類似煤油的
          瓶子，即用腳踢翻，並掏出身上打火機予以點燃，戊○○於點燃後旋即離
          去。嗣該屋燃燒冒出濃煙，經在對面與鄰居聊天之丁○○發覺，召集附近
          鄰居幫忙滅火，始將火災撲滅，僅燒燬屋內之椅子、桌子、音響、紗門、
          電視及飲水機等物，並未造成人員傷亡及該處房屋之毀損。
    （三）戊○○另意圖為自己不法之所有，於八十九年五月初某日凌晨零時許，偕
          同其妻癸○○至雲林縣四湖鄉○○村○○○路六號丑○○所經營之大農村
          釣蝦場，戊○○要求丑○○烤魚、蝦，並將新台幣（下同）五千元放在烤
          好的魚蝦內交付給他，並對丑○○恫稱：「如果沒放五千元，要殺妳，且
          要把妳的魚蝦都毒死，若有客人來，便會拿槍掃射」云云對丑○○施以恐
          嚇，擬使丑○○將本人之物交付。嗣因丑○○未將五千元置放於烤好之魚
          蝦內，戊○○另基於毀損之故意，於同年月八日晚上十一時許，到上開釣
          蝦場，將丑○○所有置於上開釣蝦場內之洗衣粉、牙粉及稀鹽酸倒入養殖
          池內，致池內所養殖價值約六萬多元的魚及價值約一萬多元的蝦死亡，足
          以生損害於丑○○。
二、案經雲林縣警察局台西分局報請臺灣雲林地方法院檢察署檢察官偵查起訴。
    理  由
壹、有罪部分
一、訊據被告矢口否認上開犯行，辯稱：八十九年四月二十九日上午八時十分許，他
    已經喝醉了，他沒有對人說那些恐嚇的話；至於同日上午九時三十分許，他有進
    去丁○○的家，可是他已經喝醉了，他跌倒再站起來不知道踢到什麼東西，後來
    他點煙就起火了；他沒有叫丑○○交付五千元，否則雜貨店老闆娘的兒子乙○○
    拿魚給他時，為何他看都不看就拿一條魚給乙○○，而且也沒有到丑○○的釣蝦
    場去毒魚云云。經查：
    （一）被告戊○○確有於上開時地毆打被害人庚○○○、甲○後，繼而對被害人
          甲○恫稱：「要讓妳沒先生、守寡」云云之事實，業經被害人甲○於警訊
          及審理中指述明確，核與被害人丁○○於審理中陳稱：當天她與甲○一起
          到庚○○○家，有看到戊○○先用雙節棍及椅子打甲○，也有聽到戊○○
          對甲○說：要給妳沒有先生的話等語相符，且證人辛○○於審理中亦證稱
          ：當天被告要追打丙○○，丙○○就躲到我家，被告追到我家找不到吳秀
          蓮，就用手指我太太庚○○○說：妳不高興我來妳家是不是？當時我有聽
          戊○○對甲○說「要讓妳沒有先生、守寡」的話，戊○○也有用椅子毆打
          甲○等語，就當時被告戊○○如何毆打、恐嚇被害人甲○之情節，證述得
          相當明確，足認被害人甲○之指述為真，且果真如被告戊○○所辯，當時
          他已經酒醉了，不曉得講甚麼話云云，則何以被告戊○○又知道其當時沒
          有說過任何恫嚇他人的話，其供詞前後矛盾，顯係事後狡辯之詞，不足採
          信。
    （二）再據被告戊○○於初次審理時供承：那天吵完架後覺得很生氣，他就開車
          到丁○○的住處是要跟他們理論的，進到丁○○的房子，看到牆角有煤油
          ，就把油踢倒，用打火機點火等語，就為何要到被害人吳銀林的住宅及用
          何種方法縱火等情節交代的相當明確，核與被害人丁○○於審理中指述：
          戊○○放火當時，她正在被縱火房子對面與鄰居聊天，看到戊○○開車到
          達她家庭前，第一次戊○○沒有找到人就離開，回來時戊○○下車就進去
          她家，因為她在對面遠遠的沒有看到戊○○手上有無拿什麼東西，但吳政
          德出來後家裡就著火了等語，及證人即在現場目睹之己○○亦證稱：當時
          他與丁○○坐在門口泡茶，他有看到戊○○開車到丁○○的庭院，看到一
          男一女的出來，沒看到他們放火，可是他們走後火就燒起來了等語，均相
          符合，且據卷附之雲林縣消防局火災原因調查報告書所載：前往現場勘查
          ，該址起火處所為南邊東側廂房，僅燒損廂房內之傢俱及電氣用品，未造
          成延燒，至於起火原因，經目擊者指稱及現場採集證物，送消防署驗證，
          係為汽油類促燃劑引起之火災等情，並有卷附照片可資佐證，顯見被告吳
          政德上開所供與被害人及證人之陳述，皆與事實相符，堪採為本案論罪之
          依據。雖被告戊○○在前開供述後另於審理中辯稱：他獨自一人衝進客廳
          沒有碰到人，便將客廳內的東西弄翻以洩憤，但因酒醉跌坐在地上，只記
          得爬起身來，想點煙抽，不知為何就燒起來了云云，惟質之被告戊○○何
          以翻異前詞，答稱：經過他這幾個月在看守所回想，才想起來是因為他跌
          倒踢到東西的云云，然被告戊○○於第一次審理時，距案發時已達半年以
          上之久，至第二次本院訊問時，距案發時更將近一年之久，豈有距案發之
          時近者記憶不清，而離案發時遠者反而記憶清晰之理。再果真如被告吳政
          德所供當時他既已達到因酒醉而跌坐在現場之程度，何以其又能自行開車
          到達現場？且據被害人丁○○及證人己○○之陳述，被告戊○○離開現場
          時並無倉皇匆促或呼救滅火之情形，亦與一般不小心引燃火災後趕快尋求
          他人幫助滅火之情形不合，足見被告戊○○上開所辯，要屬臨訟卸責之詞
          ，難以採信。
    （三）又被告確有於八十九年五月初某日，至丑○○所經營之大農村釣蝦場，對
          被害人丑○○施以恐嚇，要求丑○○將五千元放置於烤好的魚蝦內之事實
          ，業據被害人丑○○於警訊及偵審中指述明確，核與上開釣蝦場的廚師林
          金塔於審理中證稱：那天戊○○載他太太到釣蝦場門口，按喇叭叫我們會
          計出去，戊○○說叫老闆娘出來，會計告訴他說老闆娘生病，他就說叫師
          傅出來，我出去戊○○就說叫老闆娘拿五千放在烤好的魚和蝦裡，等一會
          兒他會叫人來拿，後來他叫雜貨店老闆娘的兒子來拿，老闆娘只交給他魚
          和蝦，並沒有交五千元給他等語，就被告戊○○如何要求被害人丑○○將
          五千交付給戊○○及戊○○要如何拿取該五千元之情節之陳述，大致相符
          ，顯然被告戊○○確有以事實欄一（三）中所載之恐嚇言語，要脅被害人
          丑○○交付其所有五千元無疑，否則於無任何債權債務關係下，如何令人
          平白交出五千元，被害人丑○○上開指述，堪信為真。又據證人寅○○於
          審理中證稱：八十九年五月八日晚上十一時許，他在釣蝦場聽到丑○○在
          後面叫「魚都死了」，他就追出去，看到戊○○一直跑，他就呼喊戊○○
          ，但戊○○並沒有理會他而一直跑，並看到戊○○的車沒有熄火停在約五
          百公尺遠的地方，戊○○一上車就開車走了等語，則質之被告戊○○於八
          十九年五月八日晚上十一時許，其人在何處？被告戊○○答稱：當時其人
          在雲林縣口湖鄉埔北村云云，惟經本院當庭播放證人寅○○質問被告吳政
          德為何要毒魚之電話錄音，被告於電話中卻稱當時其人整天都在北港云云
          ，被告戊○○當庭聽完上開錄音帶後，改口稱：當時我人在水林鄉尖山村
          ，因為那地方靠近北港，所以我們都是這樣講的云云，其供前後不一，顯
          然有矯飾之情，就八十九年五月八日晚上十一時許其人究在何處無法作明
          確之交代，益徵證人寅○○證稱於上開釣蝦場之魚蝦被毒死當晚確有看到
          被告戊○○出現在現場之證詞為真，又被告戊○○當時若無毒魚之情事，
          何以任由證人寅○○一直呼喊而不停步，再參諸前開被告戊○○已有恐嚇
          被害人丑○○交付五千元之情事，及卷附被害人丑○○釣蝦場被毒魚之照
          片，堪信於八十九年五月八日晚上十一時許，被告戊○○確有至被害人鄭
          英桃之釣蝦場毒魚之事實。至證人乙○○於審理中證稱：當天戊○○打電
          話給我叫我過去拿魚，魚的錢他會自己跟老闆算，魚拿回來後我把魚給他
          後就走了，沒有看到他有無翻魚的動作等語，與被告辯稱，魚送到時我看
          都沒看便要乙○○拿一條魚回去，可見他沒有要丑○○交付五千元之事云
          云，亦不相符，顯然無法作為有利被告戊○○之證據。綜上所述，本件事
          證已明，被告戊○○之犯行洵堪認定，應依法應科。
二、核被告戊○○恐嚇被害人甲○之行為，係犯刑法第三百零五條恐嚇危害安全罪；
    縱火欲燒燬被害人丁○○住宅部分，係犯刑法第一百七十三條第三項、第一項之
    放火燒燬住宅未遂罪及刑法第一百七十五條第一項之放火燒燬住宅以外之物罪；
    對被害人丑○○恐嚇交出五千元而未果，係犯刑法第三百四十六條第三項、第一
    項恐嚇取財未遂罪；到被害人丑○○釣蝦場毒死魚蝦部分，係犯刑法第三百五十
    四條之毀損器物罪。被告所犯刑法第一百七十三條第三項、第一項之放火燒燬住
    宅未遂罪與刑法第一百七十五條第一項之放火燒燬住宅以外之物罪，係一行為觸
    犯數罪名，屬想像競合，應依刑法第五十五條規定從一重刑法第一百七十三條第
    三項、第一項之放火燒燬住宅未遂罪處斷。被告戊○○所犯上開四罪間，犯意各
    別，罪名有異，應分論併罰。爰審酌被告戊○○於前案判刑後尚待執行之際，再
    犯本件之罪，顯無悔意，且於兄弟姊妹間，因小忿即行辱罵及毆打，行徑囂張，
    為洩其憤便縱火欲燒燬他人住宅，惡性重大，又犯後否認犯罪，態度不佳，及未
    與被害人等達成和解，尋求諒解等一切情狀，量處如主文所示之刑，並定應執行
    刑。至被告戊○○所有持以縱火之打火機，未經扣案，惟其價值菲薄，對社會治
    安影響不大，為免將來執行之困難，爰不為沒收之諭知。
三、公訴意旨另以：被告戊○○於八十九年四月二十九日上午八時十分許，在雲林縣
    四湖鄉○○村○○○路五號庚○○○住處，對被害人庚○○○恫稱：「要放火燒
    妳房子，要打死妳」云云，使庚○○○心生畏懼，而致生危害於安全；又於八十
    九年五月初某日晚上七時許，打電話00-0000000至上開釣蝦場恫稱：「要付一萬
    元且不能報警，若報警要讓妳死得很難看」云云，對被害人丑○○施以恐嚇，擬
    使丑○○交付金錢，因認被告戊○○亦涉犯刑法第三百零五條恐嚇危害安全罪及
    刑法第三百四十六條第三項、第一項恐嚇取財未遂罪嫌。本件公訴意旨認被告涉
    犯上開罪嫌，要以被害人庚○○○及丑○○之指述，為其論據。惟查：
    （一）被害人庚○○○於審理中陳述：戊○○說「要放火燒妳房子」這句話是我
          先生辛○○聽到的，當時我不在場沒有聽到等語，顯然被害人庚○○○指
          述被告戊○○恐嚇，係由其先生辛○○傳聞而來。再據證人辛○○於審理
          中證稱：我有聽到被告戊○○有說要讓甲○沒先生的話，但沒有聽到吳政
          德有說「要放火燒房子，要打死」的話等語，則證人辛○○亦無親耳聽聞
          被告確有向被害人庚○○○恫稱：「要放火燒妳房子，要打死妳」這句話
          ，是尚無任何證據足資證明被告戊○○確有以上開言語向被害人庚○○○
          恐嚇。
    （二）就被告戊○○打電話00-0000000至上開釣蝦場向被害人丑○○恐嚇取財未
          遂部分，亦僅有被害人丑○○個人之指述，至於證人林金塔於審理中雖有
          證述被告戊○○確有要求被害人丑○○交付五千元之情事，惟就被告吳政
          德是否打電話00-0000000向丑○○恐嚇取財，並無作此方面之證稱，此外
          亦無其他積極證據，足資證明被告戊○○有此部分之犯行，是尚不能僅憑
          被害人丑○○之指述即認定被告戊○○確有此部分之恐嚇取財未遂之犯罪
          行為。
    綜上所述，上開部分原應為無罪之諭知，惟公訴人認上開被告戊○○對被害人庚○○○恐嚇部分與前開對被害人甲○恐嚇罪部分，有裁判上一罪之關係，及上開
    被告戊○○打電話對被害人丑○○恐嚇取財未遂部分與前開被告戊○○至被害人
    丑○○之釣蝦場對丑○○恐嚇取財部分，亦有裁判上一罪關係，均爰不另為無罪
    之諭知，附此敘明。
貳、無罪部分
一、公訴意旨略以：被告戊○○與被告癸○○，基於縱火之犯意聯絡，於八十九年四
    月二十九日，由被告癸○○駕車載戊○○至雲林縣四湖鄉內湖村頂桂山二二號被
    害人丁○○住處，由戊○○下車進入上開丁○○住宅縱火欲燒燬上開住宅；又被
    告戊○○與被告癸○○，另基於意圖為自己不法所有之概括犯意聯絡，先於八十
    九年五月初某日晚上十二時許，共同至丑○○所經營位於四湖鄉○○村○○○路
    六號之大農村釣蝦場，由戊○○要求被害人丑○○交付五千元，並恫稱：如果沒
    放五千元，要殺妳，且要把妳的魚蝦都毒死，若有客人來，便會拿槍掃射云云，
    並於翌日晚上七時許，打電話至上開釣蝦場恫稱：要付一萬元且不能報警，若報
    警要讓妳死得很難看云云，因認被告癸○○亦為本案放火罪及恐嚇取財未遂罪之
    共同正犯。
二、按犯罪事實應依證據認定之，無證據不得推定其犯罪事實。又不能證明被告犯罪
    者，應諭知無罪之判決，刑事訴訟法第一百五十四條、第三百零一條第一項分別
    定有明文。又被害人之指述，原在意圖使被告受刑事處分，其所攻擊之詞，原非
    完全無瑕疵，故其陳述被告之犯罪情節，雖非絕對不得採為判決之基礎，若非有
    其他旁證，尚難單憑被害人一面之詞，據以論罪，故被害人之指證，須經調查其
    內容無瑕疵可指，又與事實相符，始得採為認定被告有罪之唯一證據。本件公訴
    人認被告癸○○涉犯右揭罪嫌，無非以被害人丁○○及丑○○之指述為其論據。
    訊之被告癸○○堅詞否認上開犯行，辯稱：她不知道被告戊○○要把車子開到丁○○家，她沒有參與放火行為；她也沒對丑○○恐嚇取財等語。
三、經查，被害人丁○○於偵查及審理中皆一致陳稱：放火當天她有看到是被告癸○○開車載被告戊○○到現場的。惟訊之當日在現場目睹發生火災情形之證人己○○是否有看見誰開車，證人己○○答稱：誰開車的我沒有看清楚，看到一個男的
    與一個女的出來等語，又於被害人丁○○所陳述之地點確可清楚看見開車進入縱
    火現場者是何人等情，亦經本院至現場勘驗確實，然於當時上午九時許視線良好
    ，而於被害人丁○○所處位置又可清楚看見何人開車情況下，則何以當時坐在被
    害人丁○○身旁之己○○不能看見是何人開車，則被害人丁○○所述是否為真，
    非無疑義？是被害人丁○○上開之陳述，尚不能作為不利被告癸○○之依據。又
    縱使被告二人一同開車到達現場，惟進入屋內放火者為被告戊○○，則被告癸○○事前是否已與被告戊○○有縱火之犯意聯絡，或被告戊○○係進入屋內後臨時
    起意放火，皆無證據證明，是不能僅憑被告二人一同到縱火現場即論被告癸○○
    亦為放火罪之共同正犯。次查，被告二人雖一同到被害人丑○○之釣蝦場，由被
    告戊○○向被害人丑○○要求交付五千元，然據被害人丑○○及證人林金塔之陳
    述，出面要求者皆只有被告戊○○一人，則被告癸○○與被告戊○○之間是否有
    犯意聯絡，尚無證據證明，顯然亦不能僅憑被告癸○○與被告戊○○一同至上開
    釣蝦場，即論被告癸○○以恐嚇取財未遂之共同正犯。依上說明，公訴人所舉之
    證據不足以證明被告癸○○確有上開犯行。此外又查無其他積極之證據，足認被
    告癸○○確有公訴人所指之犯行，不能證明被告癸○○犯罪，依法應諭知無罪之
    判決。
據上論斷，應依刑事訴訟法第二百九十九條第一項前段、第三百零一條第一項，刑法
第三百零五條、第一百七十三條第三項、第一項、第一百七十五條第一項、第三百五
十四條、第三百四十六條第三項、第一項，第五十五條、第五十一條第五款，判決如
主文。
本案經檢察官子○○到庭執行職務
中      華      民      國      九十      年      三     月     三十    日
                                             臺灣雲林地方法院刑事第一庭
                                                 法  官  劉  為  丕
右正本證明與原本無異。
如不服本判決，應於判決送達後十日內向本院提出上訴狀( 應附繕本 )。
                                                 書記官  蕭  應  欽
中    華      民      國      九十      年      三     月     三十    日
刑法第三百零五條
以加害生命、身體、自由、名譽、財產之事，恐嚇他人致生危害於安全者，處二年以
下有期徒刑、拘役或三百元以下罰金。
刑法第一百七十三條第三項、第一項
放火燒燬現供人使用之住宅或現有人所在之建築物、礦坑、火車、電車或其他供水、
陸、空公眾運輸之舟、車、航空機者，處無期徒刑或七年以上有期徒刑。
第一項之未遂犯，罰之。
刑法第一百七十五條第一項
放火燒燬前二條以外之他人所有物，致生公共危險者，處一年以上七年以下有期徒刑
。
刑法第三百五十四條
毀棄、損壞前二條以外之他人之物，或致令不堪用，足以生損害於公眾或他人者，處
二年以下有期徒刑、拘役或五百元以下罰金。
刑法第三百四十六條第三項、第一項
  意圖為自己或第三人不法之所有，以恐嚇使人將本人或第三人之物交付者，處六月
  以上五年以下有期徒刑，得併科一千元以下罰金。
  前二項之未遂犯罰之。


司法院資訊處製作；財團法人民間司法改革基金會備份。
